臺灣高等法院高雄分院刑事附帶民事訴訟判決
原　　　告　乙○○○○○○
訴訟代理人　江雍正　律師
　　　　　　張清雄　律師
　　　　　　許乃丹　律師
被　　　告　甲○○
上列被告因侵占案件（本院94年度上訴字第9 號），經原告提起
附帶民事訴訟，請求損害賠償，本院判決如下：
    主  文
原告之訴及其假執行之聲請駁回。
    事實及理由
一、原告起訴主張：被告甲○○為胡張根之長子，原告張智純為
    胡張根之二媳婦。緣胡張根生前設立泰利行（張智純為名義
    負責人）並擔任實際負責人，其為泰利行之交易往來而向臺
    灣銀行高雄分行（下稱臺銀高雄分行）申請支票存款帳戶（
    帳號：000000000000號），以「泰利行」及「胡張根」為該
    帳戶之印鑑。胡張根業於89年7 月16日死亡，其女胡懿涓處
    理完喪事後，擅自將包括泰利行之銀行往來支票及泰利行、
    胡張根印章等物交予被告，詎被告意圖供行使之用，在未經
    張智純或胡張根之其他繼承人胡懿涓等人之授權或同意下，
    於90年1 月31日指示不知情之會計人員蘇靖彤（原名為蘇玉
    霜）填寫該帳號票據號碼：AM0000000 號，發票日為90年1
    月31日、票面金額新台幣（下同）16,100元之支票一紙（下
    稱系爭支票），再由甲○○擅自盜蓋其所保管之上開「泰利
    行」及「胡張根」之印鑑章，完成偽造系爭支票後，交予不
    知情之職員陳瑞芳提示兌現，足以生損害於票據交易之安全
    性及泰利行。爰依侵權行為之法律關係，請求判決(一)被告應
    將「泰利行」、「張智純」商號及負責人印鑑章各1 枚及臺
    銀高雄分行支票存款帳戶（帳號：000000000000號）之「泰
    利行」及「胡張根」印鑑章各1 枚交還原告。(二)被告應給付
    原告16,100元及加計法定遲延利息。(三)原告願供擔保為假執
    行宣告。
二、被告則以：原告主張之事實，並非真實，其無偽造有價證券
    、侵占行為，自無賠償責任等語，資為抗辯。求為判決駁回
    原告之訴及假執行之聲請。
三、因犯罪而受損害之人，於刑事訴訟程序，得附帶提起民事訴
    訟，對於被告及依民法負損害賠償責任之人，請求回復其損
    害，刑事訴訟法第487 條第1 項定有明文。是附帶民事訴訟
    之提起，須限於起訴之犯罪事實侵害個人私權，致生損害者
    ，始得為之。本件原告主張被告擅自盜蓋「泰利行」、「胡
    張根」印章偽造系爭支票提示兌現16，100 元之事實，固據
    本院94年度上訴字第9 號刑事判決依刑法第201 條第1 項之
    意圖供行使之用而偽造有價證券罪，判處有期徒刑1 年10月
    ，緩刑5 年在案，有該判決在卷可稽。然查泰利行係胡張根
    於52年間設立，其為泰利行之交易往來而向臺銀高雄分行申
    請支票存款帳戶（帳號：000000000000號），以「泰利行」
    及「胡張根」為該帳戶之印鑑，嗣於76年間變更登記張智純
    為負責人，惟張智純並未出資，亦未參與經營，實際上均由
    胡張根負責經營，胡張根於89年7 月16日去世後，泰利行未
    再營運，此據原告陳明在卷，參以泰利行於76年間雖變更負
    責人為張智純，但仍由胡張根實際經營，並繼續使用泰利行
    上開支票存款帳戶，亦未變更「胡張根」之支票帳戶印鑑為
    「張智純」，益見泰利行之實際負責人係胡張根，原告張智
    純僅為名義負責人。故胡張根去世後，泰利行屬胡張根之遺
    產，原告係被繼承人胡張根之二媳婦，並無繼承權。被告未
    經胡張根之其他繼承人同意，擅自盜蓋「泰利行」、「胡張
    根」印章偽造系爭支票，提示兌現，原告並非被告偽造有價
    證券犯罪而受損害之被害人，自不得以附帶民事訴訟請求被
    告返還「泰利行」商號印鑑章及胡張根支票存款帳戶之「泰
    利行」及「胡張根」印鑑章暨請求被告返還票款16,100元及
    法定遲延利息。至於原告請求被告返還「張智純」印章1枚
    ，此部分非刑事訴訟判決範圍，原告亦不得提起附帶民事訴
    訟。原告附帶提起之民事訴訟，不合法，應予駁回，其假執
    行之聲請亦無所附麗，應併予駁回。
四、據上論斷，應依刑事訴訟法第502 條第1 項，判決如主文。
中　　華　　民　　國　　94　　年　　6 　　月　　10　　日
                  刑事第三庭    審判長法  官  周賢銳
                                      法  官  謝宏宗
                                      法  官  黃仁松
以上正本證明與原本無異。
如不服本判決應於收受本判決後10日內向本院提出上訴書狀，其
未敘述上訴理由者，並得於提起上訴後10日內向本院補提理由書
狀（均須按他造當事人之人數附繕本）「切勿逕送上級法院」。
中　　華　　民　　國　　94　　年　　6 　　月　　10　　日
　　　　　　　　　　　　　　　　　　　書記官  高惠珠
